【裁判字號】    98,消債更,109
【裁判日期】    980310
【裁判案由】    聲請更生程序
【裁判全文】
臺灣高雄地方法院民事裁定           98年度消債更字第109號
聲  請  人  甲○○
上列當事人因消費者債務清理條例聲請更生事件，本院裁定如下
：
    主  文
債務人甲○○自中華民國九十八年三月十日下午四時起開始更生
程序。
命司法事務官進行本件更生程序。
    理  由
一、按債務人不能清償債務或有不能清償之虞者，得依本條例所
    定更生或清算程序，清理其債務；而法院開始更生程序之裁
    定，應載明其年、月、日、時，並即時發生效力。次按法院
    裁定開始更生或清算程序後，得命司法事務官進行更生或清
    算程序，必要時得選任律師、會計師或其他適當之自然人或
    法人一人為監督人或管理人。消費者債務清理條例第3 條、
    第45條第1 項、第16條第1 項分別定有明文。
二、聲請意旨略以：聲請人因信用貸款、消費借貸，以及繼承父
    親所遺留之債務，導致積欠債務合計新臺幣（下同）3,582,
    452 元，依聲請人之現收入，如扣除自身必要之生活費用，
    以及每月應支付予母親必要之扶養費13,000元，已無法清償
    前開債務，聲請人乃依消費者債務清理條例之規定，向最大
    債權銀行聲請債務協商，惟遭退件而拒絕協商；故在聲請人
    無擔保或無優先權之債務總額未逾1,200 萬元，復未經法院
    裁定開始清算程序或宣告破產之情形下，爰依法聲請更生等
    語。
三、經查：
（一）聲請人前開主張，業據其提出其父親李文獅之財團法人金
      融聯合徵信中心當事人查詢個人資料（信用報告）回覆書
      、聲請人自身之財產及收入狀況說明書、債權人清冊、戶
      籍謄本、財團法人金融聯合徵信中心當事人當詢個人資料
      （信用報告）回覆書、財政部臺灣省北區國稅局財產歸屬
      資料清單、薪資明細單、95、96年度綜合所得稅各類所得
      資料清單、前置協商退件通知函各1 份為證。
（二）經核聲請人現存債務，其自身積欠之債務金額為393,452
      元，且為信用卡債務，有聲請人所提出之上述財團法人金
      融聯合徵信中心當事人當詢個人資料（信用報告）回覆書
      在卷可憑。而聲請人之父李文獅於死亡後，遺留之債務，
      經本院分別向美商花旗商業銀行股份有限公司（以下稱花
      旗銀行）、荷商荷蘭銀行股份有限公司（下稱荷蘭銀行）
      、元誠國際資產管理股份有限公司（下稱元誠公司）、台
      灣土地銀行股份有限公司（下稱土地銀行）及香港商上海
      匯豐銀行股份有限公司（下稱匯豐銀行）函查之結果，其
      中花旗銀行部分，其中一筆債務合計為493,143 元，本金
      則為359,703 元，並自91年1 月10日按週年利率20％計算
      利息，另有信用卡債務256,369 元及依週年利率10.5％計
      算之184,425 元一般貸款債務；又荷蘭銀行之部分，則為
      54 8,081元，其中本金216,723 元依週年利率19.97 ％計
      算之利息；而元誠公司之部分，所積欠之金額則為343,03
      3 元，並應自92年1 月27日起按週年利率20％計算之利息
      ；而土地銀行之部分，則為131,642 元，並應自90年9 月
      25日起至清償日止按日息萬分之5 （即週年利率18.25 ％
      ）計算之利息；而匯豐銀行之部分，債務本金為329,000
      元，並應加計週年利率19.929％之利息，有上開金融機構
      及元誠公司之函附卷可憑。另再參諸聲請人所提出其父李
      文獅之財團法人金融聯合徵信中心當事人查詢個人資料（
      信用報告）回覆書所示，聲請人之父李文獅尚積欠臺灣銀
      行、合作金庫及中國信託商業銀行信用卡及信用貸款合計
      1, 695,000元（其中信用貸款為1,163,000 元）。則聲請
      人其所積欠之信用卡及其他週年利率逾18％之欠款，金額
      即高達2,561,922 元，如均以18％作為其平均利率，則聲
      請人此部分之債務每月所衍生之利息即高達38 , 428元；
      而其他聲請人所積欠所繼承之信用貸款債務，包括合作金
      庫之1,163,000 元，以及花旗銀行之184,425 元一般貸款
      債務（週年利率10.5％），如均以10％週年利率予以計算
      之結果，每月之利息即高達11,228元。則合計聲請人自身
      所積欠及因繼承而負之債務，每月之利息即高達49,656元
      。
（三）而聲請人名下僅有25,020元之股票財產，又其每月之平均
      收入，如以96年全年收入予以平均之結果，每月亦約僅有
      64,609元，如扣除上開債務每月所衍生之利息，則聲請人
      每月可供用以支配之款項，僅餘約14,953元。而聲請人現
      任職於台北縣政府警察局，有聲請人所提出之薪資明細單
      在卷，則由聲請人常在之地點即臺北縣之生活水平、物價
      水準，兼及聲請人最低人性尊嚴之需求及聲請人債權人權
      利之保障，本院認以內政部所公布臺北縣98年度最低生活
      費即10,792元為聲請人每月最低生活必要費用，尚稱合理
      。又聲請人之母李劉賽英係39年間出生，名下無財產，96
      年間亦僅有2,133 元之收入，有戶籍謄本、李劉賽英之財
      政部高雄市國稅局財產歸屬資料清單、96年度綜合所得稅
      各類所得資料清單附卷可證，則如由聲請人即其胞弟共同
      扶養，依聲請人之母李劉賽英現住所地之高雄市生活水準
      ，本院則認聲請人依其現有經濟能力，以負擔4,500 元為
      當。則聲請人之現收入，如扣除其積欠債務每月應支付之
      利息、自身必要之生活費及應支付之扶養費，已略有不足
      ，遑論清償其所積欠之上揭債務本金，是堪認聲請人已不
      能清償上揭債務，本件復查無債務人有消費者債務清理條
      例第6 條第3 項、第8 條或第46條各款所定駁回更生聲請
      之事由存在，則債務人聲請更生，尚屬有據而應予准許，
      爰依上開規定命司法事務官進行本件更生程序，而裁定如
      主文所示。
四、依消費者債務清理條例第11條第1 項、第45條第1 項、第16
    條第1 項，裁定如主文。
中    華    民    國    98    年    3     月    10    日
              民事第六庭    法      官  李怡諄
上為正本係照原本作成。
本件不得抗告。
本裁定已於98年3月10日下午4時公告。
中    華    民    國    98    年    3     月    10    日
                            書  記  官  陳建琪


司法院資訊處製作；財團法人民間司法改革基金會備份。
